【裁判字號】    92,交易,48
【裁判日期】    920513
【裁判案由】    過失傷害
【裁判全文】
臺灣屏東地方法院刑事判決                          九十二年度交易字第四八號
    公  訴  人  臺灣屏東地方法院檢察署檢察官
    被      告  乙○○
右列被告因過失傷害案件，經檢察官提起公訴（九十一年度偵字第六０七七號），本
院判決如左：
    主  文
乙○○從事業務之人，因業務上之過失傷害人，處拘役肆拾日，如易科罰金，以參佰
元折算壹日。
    事  實
一、乙○○係以種植蔬果出售為業，平日駕駛小貨車載運農用器具、肥料、或載運蔬
    果至各地批發，駕駛為其附隨業務，為從事業務之人，於民國九十一年五月十八
    日上午十時四十分許，駕駛車牌號碼九Ｍ─九三一六號自小貨車，沿屏東縣里港
    鄉○○村○○路由東向西方向行駛，途經載興路七十一之二號前時，本應注意汽
    車在未劃標線之道路，應靠右行駛；行駛時，駕駛人並應注意車前狀況，隨時採
    取必要之安全措施，且依當時情形，天候為晴天，日間有自然光線，路面乾燥無
    缺陷，無障礙物，雖有建築物阻擋視線，然該處為村里直路，又依其駕駛汽車近
    十八年之智識、能力，及其曾行駛該處路段之經驗，應無不能注意之情事，竟疏
    未注意車前狀況，貿然通過該路與另一不詳路名之產業道路之交岔路口，適有丙○○騎乘車牌號碼ＯＸＡ─九八三號重機車沿該不詳路名之產業道路由南向北行
    至該交岔路口，亦未注意左方車應讓右方車先行，乙○○因閃避不及，所駕駛之
    自小貨車車頭撞擊丙○○所騎乘之機車右側車身，致丙○○人車倒地，受有頭部
    撞挫傷合併擦傷及輕微腦震盪、兩膝撞挫傷合併擦傷等傷害。乙○○於肇事後犯
    行未被偵查機關發覺前，向前來處理之警員甲○○報案並接受裁判。
二、案經丙○○訴由屏東縣警察局里港分局報請台灣屏東地方法院檢察署檢察官偵查
    起訴。
    理  由
一、訊據被告乙○○固坦承有於上述時地駕駛自小貨車與告訴人丙○○之機車發生相
    撞之事實，惟矢口否認有何過失傷害犯行，辯稱：「我是依規定正常行駛，是告
    訴人的機車突然從巷口衝出來，才撞到我的車牌，我無法閃避，應無過失責任可
    言」等語。經查：
（一）上述事實，業據告訴人於警偵訊及本院審理時指述明確，並有道路交通事故調
      查報告表、照片六幀，及國仁醫院診斷證明書各一紙在卷可稽。按汽車行駛於
      未劃標線之道路，應靠右行駛；駕駛人並應注意車前狀況，隨時採取必要之安
      全措施，道路交通安全規則第九十五條第一項、第九十四條第三項分別定有明
      文。本件依現場圖示及相片所示，肇事道路寬為四‧五公尺，肇事後被告小貨
      車斜停在路口，其車左前角、右後角距路旁分別為一‧六公尺及０‧七公尺，
      準此，其顯有靠左行駛之情形，再肇事路口與四週均有建築物擋住視線，被告
      應預想該處隨時有人車出入，極易產生危險，此時即應提高警覺，採取必要之
      防範措施（如放慢車速、鳴按喇叭、預採煞車、或做閃躲之動作），但其竟仍
      將車子靠左行駛，已不利其閃躲，又未見其有其他之防範措施，因此，被告有
      違反上述交通安全規則，不言可喻。再依道路交通事故調查報告表記載，當時
      天候為晴天、日間有自然光線、道路為村里直路，路面乾燥無缺陷、無障礙物
      、視距雖因建築物阻擋而稍有不佳，然被告有近十八年之駕駛經驗及能力，該
      路段又係被告熟悉之隔壁村莊，其路線及路況均已知悉，業據其於本院審理時
      供述詳實，其顯無不能注意之情事，竟疏未注意車前狀況，以致肇事，造成告
      訴人因而受傷，其有應注意、能注意、而不注意之過失責任至明。
（二）況本件經送臺灣省高屏澎區車輛行車事故鑑定委員會鑑定結果，亦認：「丙○○駕駛重機車左方車未讓右方車先行，與被告駕駛小貨車偏左行駛未注意車前
      狀況，同為肇事原因」等語，此有上開鑑定委員會九十二年二月二十一日高屏
      澎鑑字第九二０二三一號函及所附鑑定意見書一紙附卷足憑，此為鑑定機關本
      於專業知識及經驗所得之結論，應可憑信，益見被告確有過失責任，因此被告
      辯稱其無過失云云，即無可採。雖本件告訴人未讓被告小貨車先行亦有相同程
      度之過失，惟不能因此解免被告前述過失之責。而告訴人確係因本次車禍受有
      如事實欄所載之傷害，足見被告上開過失行為與告訴人之所受傷害間，具有相
      當因果關係。本件事證已明，被告犯行堪予認定。
二、查被告係以種植檸檬、蔬菜為業，該自小貨車則供其載運水果、肥料及種田工具
    所用，本件肇事時被告駕駛自小貨車係載運水果出售等情，已據其自承在卷，故
    其駕駛自小貨車之行為，即為附隨業務，又刑法所稱之業務，包括主要業務及附
    隨業務在內（最高法院八十九年台上字第八０七五號判例參照），固被告駕車雖
    係附隨業務，仍屬從事業務之人，其於執行業務之中致人受傷，故核其所為，係
    犯刑法第二百八十四條第二項前段之業務過失傷害罪。公訴人認應依普通過失傷
    害罪處斷，尚有未洽，惟起訴事實相同，爰依法變更起訴法條。又被告於肇事後
    犯行未被發覺前，主動向前來處理之警員甲○○報案並接受裁判，業據被告自陳
    在卷，核與證人甲○○所證相符，並有道路交通事故調查報告表報案人欄記載屬
    實，堪認被告所為已符合刑法自首之要件，應依法減輕其刑。爰審酌被告並無前
    科、過失程度與告訴人相同、告訴人所受傷害，迄今仍未與告訴人達成和解，賠
    償損害，及其犯後態度等一切情狀，量處如主文所示之刑，並諭知易科罰金之折
    算標準。
據上論斷，應依刑事訴訟法第二百九十九條第一項前段、第三百條，刑法第二百八十
四條第二項前段、第六十二條前段、第四十一條第一項前段，罰金罰鍰提高標準條例
第一條前段、第二條，判決如主文。
本案經檢察官劉俊儀到庭執行職務。
中      華      民      國     九十二     年     五     月     十三     日
                                      臺灣屏東地方法院交通法庭
                                          審判長法  官黃國永
                                                法  官林昌義
                                                法  官翁世容
右正本證明與原本無異。
如不服本判決應於收受本判決後送達後十日內向本院提出上訴書狀，其未敘述上訴理
由者，並得於提起上訴後十日內向本院補提理由書狀（均須按他造當事人之人數附繕
本 ）「切勿逕送上級法院」
                                          書記官   王秋淑
中      華      民      國      九十二      年      五      月    十三  日
附錄
中華民國刑法第二百八十四條第二項
從事業務之人，因業務上之過失傷害人者，處一年以下有期徒刑、拘役或一千元以下
罰金，致重傷者，處三年以下有期徒刑、拘役或二千元以下罰金。


司法院資訊處製作；財團法人民間司法改革基金會備份。
